臺灣板橋地方法院刑事判決　　　　　　100年度勞安訴字第2號
公　訴　人　臺灣板橋地方法院檢察署檢察官
被　　　告　鄭明宏
上列被告因過失致死等案件，經檢察官提起公訴（100 年度調偵
字第623 號），因被告等於本院準備程序中就被訴事實為有罪之
陳述，經本院合議庭裁定進行簡式審判程序，判決如下：
    主  文
鄭明宏從事業務之人，因業務上之過失致人於死，處有期徒刑柒
月。
    事  實
一、鄭明宏為址設臺北縣樹林市（現已改制為新北市樹林區○○
    ○路2 之23號全興工程行之負責人，為勞工安全衛生法第2
    條第2 項所稱之雇主，亦為從事業務之人。其明知雇主對於
    勞工從事於起重機具運轉作業時，為防止吊掛物掉落，應使
    用吊索（繩）、吊籃等吊掛用具或載具時，應有足夠強度，
    且對於起重機具之運轉，應於運轉時採取防止吊掛物通過人
    員上方及人員進入吊舉物下方之設備或措施；又雇主對於使
    用起重機具從事吊掛作業人員之勞工，應使其接受特殊作業
    安全衛生教育訓練，以防止裝卸、搬運等作業中可能引起之
    危害，且依當時情形並無不能注意之情事，竟疏於注意，未
    提供足夠強度之吊繩予其受僱勞工林振龍使用，亦未採取防
    止人員進入吊舉物下方之措施，或使林振龍接受安全衛生教
    育訓練，致林振龍於民國99年3 月31日下午2 時30分許，在
    上址全興工程行內操作起重機吊掛鋼板卸貨時，因吊繩強度
    不足斷裂，所吊掛之鋼板瞬間掉落後壓住林振龍之頭胸部，
    經送醫急救，延至99年4 月1 日凌晨時5 分因腹胸鈍性傷、
    呼吸性衰竭死亡。嗣經全興工程行會計高麗雲於99年3 月31
    日下午3 時46分許以電話向行政院勞工委員會北區勞動檢查
    所（下簡稱勞檢所）通報，由該所派員檢查，及由臺灣板橋
    地方法院檢察署檢察官相驗時命警方深入追查，而查知上情
    。
二、案經臺灣板橋地方法院檢察署檢察官自動檢舉偵查起訴。
    理  由
一、查被告鄭明宏所犯係死刑、無期徒刑、最輕本刑為3 年以上
    有期徒刑以外之罪，其於準備程序中就前揭被訴事實為有罪
    之陳述，經受命法官告知簡式審判程序之旨，並聽取其與公
    訴人之意見後，本院合議庭認為適宜由受命法官獨任進行簡
    式審判程序，爰依刑事訴訟法第273 條之1 第1 項規定，裁
    定由受命法官獨任進行簡式審判程序，合先敘明。
二、前揭犯罪事實，業據被告鄭明宏於本院行準備程序及審理時
    均坦承不諱，核與現場目擊證人林峰君、劉馨薇於警詢、偵
    查中所為證述情節相符，並有勞檢所99年11月3 日勞北檢營
    字第0991017537號函及函附職業災害檢查報告1 份、現場及
    相驗照片18張、臺灣板橋地方法院檢察署相驗屍體證明書、
    檢驗報告書及相驗筆錄等件附卷可資佐證，足證被告任意性
    之自白核與事實相符，堪以採信。
三、按雇主對於起重機具之運轉，應於運轉時採取防止吊掛物通
    過人員上方及人員進入吊掛物下方之設備或措施。從事前項
    起重機具運轉作業時，為防止吊掛物掉落，應依下列規定辦
    理：…三、使用吊索（繩）、吊籃等吊掛用具或載具時，應
    有足夠強度；雇主對下列勞工，應使其接受特殊作業安全衛
    生教育訓練：…六、使用起重機具從事吊掛作業人員。此為
    勞工安全衛生設施規則第92條、勞工安全衛生法第5 條第1
    項第4 款、第23條第1 項、勞工安全衛生教育訓練規則第14
    條第1 項第6 款分別定有明文。查被告鄭明宏為全興工程行
    之負責人，為從事業務之人，其所僱用勞工之作業場所從事
    裝卸、搬運等作業時，依前開規定，自有提供必要安全設備
    ，並依相關規定使勞工從事安全衛生教育訓練之義務，且依
    當時情形，並無不能注意之情形，竟疏未注意及此，致林振
    龍操作起重機吊掛鋼板卸貨時，因吊繩強度不足斷裂，所吊
    掛之鋼板瞬間掉落後壓住其頭胸部，導致腹胸鈍性傷、呼吸
    性衰竭因而死亡之職業災害，被告鄭明宏應負過失之責甚明
    ，且被告鄭明宏之過失與被害人林振龍死亡之結果間復有相
    當因果關係。綜上，本件事證明確，應依法論科。
四、核被告鄭明宏所為，係犯刑法第276 條第2 項之業務過失致
    死罪，及違反勞工安全衛生法第5 條第1 項第4 款之規定，
    致發生同法第28條第2 項第1 款之死亡職業災害，而應依同
    法第31條第1 項規定論科。被告以同一行為觸犯上開違反勞
    工安全衛生法之罪、刑法業務過失致死罪，為想像競合犯，
    應依刑法第55條規定，從一重之業務過失致死罪論處，起訴
    書原載該2 罪名犯意各別，行為互殊，應予分論併罰，容有
    誤會（嗣經檢察官亦當庭更正為依想像競合犯論處，見本院
    卷第18頁背面）。爰審酌被告未盡注意義務提供受僱勞工必
    要之安全衛生設備，致生本件職業災害，對被害人家屬造成
    精神上莫大之創傷與無可挽回之遺憾，行為實有非當，犯罪
    所生之危害非輕，又迄未與被害人家屬達成和解，賠償其等
    損害，惟念及其於犯後已坦承犯行，且有與被害人家屬和解
    之意願，但於本院準備程序中因遭被害人家屬拒絕，始未能
    就和解金額為進一步磋商，兼衡被告之素行、智識程度及本
    件過失程度等一切情狀，量處如主文所示之刑，以資懲儆。
五、不另為無罪之諭知部分：公訴意旨另認被告鄭明宏另違反勞
    工安全衛生法第28條第2 項，而犯同法第32條第1 項第2 款
    雇主未依規定通報死亡職業災害罪嫌云云。惟查，本件死亡
    職業災害發生後24小時內即於案發當日下午3 時46分許，全
    興工程行會計高麗雲業經以電話向勞檢所通報，由該所派員
    檢查等情，此觀諸勞檢所出具之職業災害檢查報告即明（見
    99年度相字第475 號第73頁背面），且經本院當庭與被告確
    認無訛（見本院卷第24頁），是本件既已依規定於死亡職業
    災害發生後24小時內通報勞檢所檢查，自不得以勞工安全衛
    生法第32條第1 項第2 款之罪相繩，公訴人認被告鄭明宏尚
    有涉犯此部分之罪嫌，容有誤會，原應為無罪之諭知。惟公
    訴人認此部分犯罪與被告鄭明宏所犯之業務過失致死罪有想
    像競合犯之裁判上一罪關係（業經檢察官當庭更正起訴書所
    載，見本院卷第22頁背面），本院爰不另為無罪之諭知。
據上論斷，應依刑事訴訟法第273 條之1 第1 項、第299 條第1
項前段，勞工安全衛生法第31條第1 項，刑法第11條前段、第
276 條第2 項、第55條，刑法施行法第1 條之1，判決如主文。
本案經檢察官吳孟竹到庭執行職務。
中    華    民    國   100    年    5     月    27    日
                刑事第九庭    法  官  鄭凱文
上列正本證明與原本無異。
如不服本判決，應於判決送達後10日內敘明上訴理由，向本院提
出上訴狀 (應附繕本) ，上訴於臺灣高等法院。其未敘述上訴理
由者，應於上訴期間屆滿後20日內向本院補提理由書「切勿逕送
上級法院」。
                              書記官  陳筱惠
中    華    民    國   100    年    5     月    27    日
附錄本案論罪科刑法條：
勞工安全衛生法第31條
違反第5 條第1 項或第8 條第1 項之規定，致發生第28條第2 項
第1 款之職業災害者，處3 年以下有期徒刑、拘役或科或併科新
台幣15萬元以下罰金。
法人犯前項之罪者，除處罰其負責人外，對該法人亦科以前項之
罰金。
中華民國刑法第276 條
因過失致人於死者，處2 年以下有期徒刑、拘役或2 千元以下罰
金。從事業務之人，因業務上之過失犯前項之罪者，處5 年以下
有期徒刑或拘役，得併科3 千元以下罰金。